臺灣彰化地方法院彰化簡易庭民事判決
110年度彰簡字第118號
原      告  台新資產管理股份有限公司

法定代理人  吳統雄  


訴訟代理人  吳品萱  
被      告  周水萬(即周鈴傑之繼承人)


訴訟代理人  柯宏奇律師
上列當事人間請求清償債務事件，本院於民國110年4月13日言詞
辯論終結，判決如下：
    主  文
原告之訴駁回。
訴訟費用新臺幣參仟陸佰肆拾元由原告負擔。
    事實及理由
一、按訴狀送達後，原告不得將原訴變更或追加他訴，但擴張或
    減縮應受判決事項之聲明者，不在此限；又該規定於簡易訴
    訟程序亦有適用，民事訴訟法第255條第1項第3款、第436條
    第2項分別定有明文。本件原告原起訴聲明為被告應給付原
    告新臺幣（下同）331,649元，及自民國94年11月13日起至
    清償日止，按週年利率12.5%計算之利息，暨自94年12月14
    日起至清償日止，逾期在6 個月內者，按上開利率之一成；
    逾期超過6個月以上者其超過6個月部分，按上開利率之二成
    計算之違約金。嗣於110年4月13日言詞辯論時變更聲明為被
    告應於繼承被繼承人周鈴傑之遺產範圍內給付原告331,649
    元，及自94年11月13日起至清償日止，按週年利率12.5%計
    算之利息，核屬減縮應受判決事項之聲明，與上開規定相符
    ，應予准許。
二、原告主張：被告之被繼承人周鈴傑前於94年5月13日向原債
    權人台新國際商業銀行股份有限公司（下稱台新商銀）申請
    信用貸款，借款金額為35萬元，借款期間自94年5月13日起
    至101年5月13日止，以一個月為一期，自撥款日起，共分84
    期按年金法計算月付金，借款利息自第1月至第6月，按固定
    利率即週年利率8.5%計算；第7月至第84月按固定利率即週
    年利率12.5%計算。惟周鈴傑自94年11月12日起即未依約繳
    納本（利）息，尚積欠331,649元及利息未清償，依約周鈴
    傑已喪失期限利益，視為全部到期。嗣台新商銀於95年6月3
    0日與原告簽訂不良債權買賣契約，就本件繫屬之本金暨利
    息（含已發生者）、墊付費用等債權、擔保物權及其他一切
    從屬權利讓與原告。嗣因周鈴傑於95年6月24日死亡，被告
    為其繼承人，且無拋棄繼承，依法於限定繼承範圍內繼受上
    開債務，負清償之責，爰依消費借貸、債權讓與及繼承之法
    律關係提起本件訴訟等語。並聲明：被告應於繼承被繼承人
    周鈴傑之遺產範圍內給付原告331,649元，及自94年11月13
    日起至清償日止，按週年利率12.5%計算之利息。
三、被告則以：
（一）被繼承人周鈴傑生前有數次入監服刑，伊因而未與周鈴傑
      同居共財，對其財務狀況完全不知悉。又伊於95年1月12
      日中風住院，同年月27日出院，此後頻繁往返醫院復健治
      療，嗣於同年6月24日周鈴傑已死亡，伊因當時身體健康
      欠佳，且確實已經長期未與周鈴傑同居共財，無從得悉周
      鈴傑有債務存在，而未辦理拋棄繼承，是依民法繼承編施
      行法第1條之3第4項之規定，伊僅就所得遺產為限負清償
      責任，因伊並未自周鈴傑處繼承任何遺產，原告請求並無
      理由。
（二）伊自95年6月24日繼承開始迄今，從未接獲原告請求清償
      系爭債務之通知，系爭債務似有罹於時效之可能，伊並主
      張時效抗辯等語置辯。
（三）並聲明：原告之訴駁回。
四、得心證之理由：
（一）原告主張上開事實，業據其提出信用貸款借據暨約定書、
      債務查詢明細、繼承系統表、戶籍謄本、本院家事法庭函
      、報紙公告、債權讓與證明書等為證，且為被告所不爭執
      ，堪認原告之主張為真實。
（二）原告另主張被告應就被繼承人周鈴傑所遺系爭債務於繼承
      被繼承周鈴傑之遺產範圍內並負清償之責一節，則為被告
      所否認，並以前揭情詞置辯。是原告之請求是否有據，茲
      論述如下：
　　1.按請求權，因15年間不行使而消滅。但法律所定期間較短
      者，依其規定；利息、紅利、租金、贍養費、退職金及其
      他一年或不及一年之定期給付債權，其各期給付請求權，
      因五年間不行使而消滅；消滅時效，自請求權可行使時起
      算；時效完成後，債務人得拒絕給付，民法第125條、第1
      26條、第128條前段、第144條第1項分別定有明文。又按
      主權利因時效消滅者，其效力及於從權利，民法第146條
      前段定有明文。復按從權利以主權利之存在為前提，原則
      上與主權利同其命運，故主權利之移轉或消滅，其效力原
      則上及於從權利。債權請求權如已罹於時效而消滅，則其
      利息請求權，雖尚未罹於時效，亦應隨同消滅，此觀民法
      第146條之規定甚明（最高法院69年臺上字第4163號判決
      意旨參照）。又按債權讓與，債務人於受通知時所得對抗
      讓與人之事由，皆得以之對抗受讓人，民法第299條第1項
      定有明文，所謂得對抗之事由，不以狹義之抗辯權為限，
      而應廣泛包括，凡足以阻止或排斥債權之成立、存續或行
      使之事由在內，蓋債權之讓與，在債務人既不得拒絕，自
      不宜因債權讓與之結果，而使債務人陷於不利之地位（最
      高法院52年台上字第1085號判決意旨參照）。
    2.經查，原告主張被告之被繼承人周鈴傑自94年11月12日起
      即未依約繳款，依約原債權人台新商銀得將周鈴傑之債務
      視為全部到期，又依原告提出之台新商銀帳務查詢明細可
      知，周鈴傑利息計收起日為94年11月13日，則原債權人台
      新商銀至遲得於94年11月14日即可將周鈴傑之債務視為全
      部到期，並自該日即可對周鈴傑請求清償上開金額，而使
      請求權處於得行使之狀態且起算時效。上開請求權既自94
      年11月14日起算，則已於109年11月14日消滅時效完成。
      然原告遲至110年1月7日始具狀向本院聲請支付命令，有
      支付命令聲請狀上本院收件戳可稽，且原告復未主張及舉
      證證明曾於何時為中斷時效之行為，應認原告對被告之借
      款本金及利息債權之請求權，自94年11月14日起算，早已
      逾民法第125條、第126條規定之請求權時效期間，被告依
      法取得拒絕履行之抗辯權，被告自得拒絕給付。是本件被
      告主張以系爭借款本金及利息債權之請求權均已罹於時效
      而消滅為由，對抗受讓系爭債權之原告，即屬有據，被告
      自得拒絕給付。
五、綜上所述，原告依消費借貸、債權讓與及繼承之法律關係，
    請求被告於繼承被繼承人周鈴傑之遺產範圍內給付原告331,
    649元，及自94年11月13日起至清償日止，按週年利率12.5%
    計算之利息，為無理由，應予駁回。
六、本件事證已臻明確，兩造其餘主張與攻擊防禦方法及所提證
    據，經審酌後認與判決之結果不生影響，爰不另一一論述，
    併此敘明。
七、訴訟費用負擔之依據：民事訴訟法第78條。
中    華    民    國   110    年    4     月    27    日
                  臺灣彰化地方法院彰化簡易庭
                      法  官  李欣恩
以上正本係照原本作成。　　　　　　　　　　　
如不服本判決，應於送達後20日內，向本院提出上訴狀並表明上
訴理由，如於本判決宣示後送達前提起上訴者，應於判決送達後
20日內補提上訴理由書（須附繕本）。 
中　　華　　民　　國　　110 　年　　4 　　月　　27　　日
                      書記官  石坤弘